【裁判字號】    98,上易,155
【裁判日期】    981222
【裁判案由】    損害賠償
【裁判全文】
臺灣高等法院民事判決                 98年度上易字第155號
上  訴  人
即被上訴人  甲○○
被上訴人
即上訴人    乙○○
上列當事人間損害賠償事件，兩造對於中華民國97年9月30 日臺
灣臺北地方法院95年度訴字第9962號第一審判決各自提起上訴，
，本院於98年12月8日言詞辯論終結，判決如下：
    主      文
兩造上訴均駁回。
第二審訴訟費用由兩造各自負擔。
    事實及理由
一、上訴人即被上訴人甲○○（下稱甲○○）起訴主張：原審被
    告陳雅慧於民國93年7 月間委請被上訴人即上訴人乙○○（
    下稱乙○○）為其裝潢門牌碼臺北市○○區○○路142號7樓
    之房屋，乙○○施作該屋落地窗工程時拆除外牆及打掉地板
    瓷磚，造成該屋與伊所有同棟6 樓房屋(以下稱系爭房屋)間
    樓板變薄，適逢數個颱風來襲，雨水順著牆面滲流，造成系
    爭房屋之上牆滲水、牆壁油漆剝落、臥室窗簾污損、壁櫥、
    地板及彈簧床鋪毀壞，並造成伊所有物品污損，致伊受有窗
    簾部分53,000元、地板部分159,600元 、LV皮包部分32,400
    元、牆面及頂板漏水修復部分61,390元、床墊部分22,440元
    、93年8月至97年8 月之租金損失384,000元等財產上損害，
    伊因此須常往返大陸與臺灣間及於暴風雨來臨之際多次查看
    ，且擔心害怕不敢居住，並遭房客退租，而受有精神痛苦及
    及名譽損害等非財產上損害15萬元。伊雖曾與乙○○於93年
    10月14 日簽立協議書(下稱系爭協議書），約定由乙○○修
    補系爭房屋之損害更新臥室窗簾，詎乙○○竟未依約履行，
    迭經催告 ，無效果，自得依民法第227條及第229 條規定請
    求乙○○負債務不履行責任，另依民法第184條第1項前段、
    第195條第1項等規定請求被上訴人乙○○賠償所受損害等語
    。（起訴聲明：乙○○與原審被告陳雅慧應連帶給付上訴人
    1,036,890元本息 ，並願供擔保，請准宣告假執行。原審判
    決被上訴人乙○○應給付上訴人114,390 元本息。而駁回上
    訴人其餘之訴。甲○○不服提起部分上訴，就其餘未據上訴
    部分已確定。）上訴聲明：(一)原判決關於駁回被上訴人後開
    第二項之訴部分廢棄。(二)上開廢棄部分，上訴人應再給付被
    上訴人748,440元及自96年4月3 日起至清償日止，按年息百
    分之五計算之利息。答辯聲明：上訴駁回。
二、乙○○則以：依系爭協議書第4 點之約定，甲○○不得再提
    出任何請求或法律上主張，該約定有拘束甲○○之效力，故
    甲○○不得再為本件請求。伊施工時僅將7 樓房屋突出之窗
    架打掉，地板之磁磚換新，並未將樑柱打掉，亦未將樓地板
    變薄。且就甲○○主張所受之損害，關於臥室窗簾部分，僅
    提出估價單，未證明是否為同品質，而伊已依約訂製完成同
    品質、規格之新窗簾，實係甲○○受領遲延，況窗簾應折舊
    ，如仍有利用價值亦應於更換後交付予伊，否則甲○○即受
    有不當得利。關於地板部分， 甲○○雖提出金額159,600元
    之估價單，惟其項目與伊依系爭協議書應為之地板表面磨光
    及油漆處理等實不相關。關於LV皮包部分，該LV皮包是否為
    真、價格為何、浸泡雨水是否為伊所造成，均未見舉證說明
    。關於床墊部分，甲○○亦未舉證其品牌、價格及折舊。另
    就甲○○主張所失租金利益部分，未舉證證明此乃其依通常
    情形或已定計畫或其他特別情形可得預期之利益。而就非財
    產上損害部分，與民法第195條第1項要件不符。又甲○○於
    陽台加蓋，有違建築法關於建築物室內裝修之規定，顯係與
    有過失，應依民法第217 條規定減少賠償金額等語資為抗辯
    。上訴聲明：(一)原判決不利於乙○○部分廢棄。(二)上開廢棄
    部分，請求駁回甲○○之訴。答辯聲明：上訴駁回。
三、兩造不爭執事項:
  (一)原審被告陳雅慧於93年7月間委請乙○○為其裝潢房屋。
  (二)甲○○曾與乙○○於93年10月14 日簽立系爭協議書，約定:
    1.系爭房屋屋頂由乙○○修復油漆完成。
    2.木櫃部分由乙○○修復處理完成(因漏水造成損壞廚櫃)，
      另施作方式為重新表面貼皮於內櫃。
    3.臥室窗簾由乙○○更新，臥室地板表面須磨光油漆處理。
    4.達成協議後不得針對本案再提出任何請求或法律主張。
四、本件之爭點為：(一)系爭協議書得否拘束甲○○? 甲○○得否
    另依民法侵權行為法則向乙○○求償?(二)得求償金額若干?茲
    論述如下。
五、系爭協議書得否拘束甲○○? 甲○○得否另依民法侵權行為
    法則向乙○○求償?
  (一)按稱和解者，謂當事人約定，互相讓步，以終止爭執或防止
    爭執發生之契約；和解有使當事人所拋棄之權利消滅及使當
    事人取得和解契約所訂明權利之效力。民法第736條、第737
    條分別定有明文。又和解內容，倘以他種法律關係替代原有
    法律關係者，則係以和解契約創設新法律關係，故債務人如
    不履行和解契約，債權人應依和解創設之新法律關係請求履
    行，不得再依原有法律關係請求給付，有最高法院83年台上
    字第620號判例可稽。
  (二)本件兩造業於93年10月14 日簽立系爭協議書，約定:1.系爭
    房屋屋頂由乙○○修復油漆完成。2.木櫃部分由乙○○修復
    處理完成(因漏水造成損壞廚櫃)，另施作方式為重新表面貼
    皮於內櫃。3.臥室窗簾由乙○○更新，臥室地板表面須磨光
    油漆處理。4.達成協議後不得針對本案再提出任何請求或法
    律主張，有協議書乙紙附卷可稽（見原審卷第22頁），堪認
    兩造已於93年10月14日成立和解，揆諸前開說明，甲○○僅
    得依和解契約之法律關係請求乙○○履行，不得再依侵權行
    為法則請求乙○○賠償逾越上開和解內容部分之損害，是甲
    ○○所請求之LV皮包、床墊、租金損失及精神慰撫金之損害
    賠償部分，均無理由。甲○○雖主張：依最高法院77年度第
    19次民事庭決議(一)：「和解之本質，究為創設，抑為認定，
    應依和解契約之內容定之。當事人以他種之法律關係或以單
    純無因性之債務約束等，替代原有之法律關係時，屬於創設
    ；否則，以原來而明確之法律關係為基礎而成立和解時，則
    屬認定。本件甲乙兩造就十萬元借款成立和解，同意由甲償
    還七萬元，其餘部分拋棄，係以原來明確之法律關係為基礎
    而成立之和解，應認僅有認定之效力。乙固非不得依原來消
    費借貸之法律關係訴請甲為給付，但法院不得為與和解結果
    相反之認定。」，仍得繼續依侵權行為法則作為求償之依據
    並定其範圍云云。惟查縱令兩造間所定係屬認定性質之和解
    ，依上開決議，法院仍不得為與和解結果相反之認定，故就
    甲○○已拋棄部分之損害賠償請求權，仍不得再為主張。又
    甲○○起訴狀既載「被告乙○○仍應依民國93年10月14日與
    原告所訂之協議，修復原告房屋內牆壁滲水、壁櫥損壞、窗
    簾更新之部分，自應負擔回復原狀之義務。」等語（見原審
    卷第5頁 ），其係主張依協議書請求，故甲○○於本院改稱
    ：乙○○長期不依系爭協議書履行，嗣伊起訴，應可視為解
    除系爭協議書之意思表示，則系爭協議書既經解除，與自始
    未訂立系爭協議書同，伊自得依原侵權行為法則請求賠償云
    云，即無足採。
六、甲○○得求償金額若干？
  (一)按應回復原狀者，如經債權人定相當期限催告後，逾期不為
    回復時，債權人得請求以金錢賠償其損害，民法第214 條定
    有明文。本件甲○○業以起訴狀繕本之送達，請求乙○○自
    起訴狀繕本送達翌日起1 個月內依系爭協議書之內容履行，
    而乙○○於95年9月18 日收受起訴狀繕本，有送達證書在卷
    可稽（見原審卷第29頁），惟乙○○仍未依系爭協議書之內
    容履行完畢，亦經原審囑託臺北市建築師公會鑑定屬實，有
    該會97年8月5日（97）(十四)鑑字第1448號鑑定報告書可稽，是
    甲○○請求乙○○以金錢賠償其損害，自有理由。
  (二)依系爭協議書之記載，可知乙○○應負責系爭房屋屋頂油漆
    修復，修復木櫃並重新表面貼皮於內櫃，臥室窗簾更新，臥
    室地板表面磨光油漆處理，而依前開鑑定報告書第九點結論
    之記載，乙○○雖有修繕，惟部分仍未完善，其修補費用
    鑑定為61,390元（不包括臥室窗簾更新）。準此，乙○○就
    系爭房屋應修補而未修補或尚未修補完成部分，應賠償甲○
    ○61,390元。乙○○雖辯稱甲○○所受損害係局部性，鑑定
    書所鑑定範圍為全部而非局部，修補費用61,390元過高，且
    漏水可能係房屋本身老舊所造成云云，惟就其抗辯並未舉證
    證明，所辯自無足採。
  (三)就窗簾部分，依系爭協議書之記載，應由乙○○更新，亦即
    乙○○應交付同一規格、品質之全新窗簾予甲○○，乙○○
    主張應予折舊，尚屬無據。而乙○○雖另辯稱其已製作完成
    窗簾，惟經通知甲○○，甲○○遲未受領云云，然此為甲○
    ○所否認。經查，就乙○○提出之其已製作完成窗簾照片（
    見原審卷第36頁、本院卷第92頁），與甲○○原有之窗簾照
    片（見原審卷第16、17頁）比對，原有窗簾有配布邊裝飾，
    其樣式已有不同，而品質、規格是否相同，則無從認定。且
    經證人楊博堯到庭證稱：「（提示原審卷第49～50頁，這是
    你們公司開立的？）是我們公司小姐開的，應是在門市工務
    所施作。實際上有去施作，原來舊的是羅馬簾上下拉，現在
    做的是左右雙拉是雙層，另外有加遮光。（提示原審卷第13
    ～17頁是否就是這個？）這是舊的，也是我們做的。（舊的
    大約多少錢？）大約6、7萬元。」、「（提示本院卷第92頁
    ，跟上訴人原本的窗簾是否相同？）這可能沒有遮光布，而
    且我們原來的工法，因為旁邊還有配一個布邊裝飾過，所以
    比較美觀，規格是否相同我不能確定，但是從圖片看起來工
    法是不一樣的。」（見本院卷第99、100頁 ），故乙○○顯
    未完成同一規格、品質之全新窗簾之給付義務，其辯稱係甲
    ○○受領遲延云云，即無足採。又雖甲○○自行雇工施作之
    窗簾亦與原有窗簾不同，惟依證人楊博堯所述，原有窗簾價
    格較新施作之窗簾價格為高，則甲○○請求依其提出之估價
    單（見原審卷第49、60頁）所載金額53,000元請求，應予准
    許。
  (四)至乙○○抗辯甲○○於陽台加蓋，有違建築法關於建築物室
    內裝修之規定，顯然與有過失云云，然其並未舉證證明系爭
    房屋漏水與甲○○於系爭房屋陽台加蓋間有何因果關係存在
    ，此項抗辯亦無足採。
  (五)綜上，乙○○經甲○○定相當期限催告後，逾期仍未依協議
    書之內容回復完畢，甲○○請求乙○○以金錢賠償系爭房屋
    關於屋頂頂板、樓地板、衣物櫃等之修復費用61,390元，及
    更新窗簾費用53,000元，總計114,390元為有理由。
七、從而，甲○○基於系爭協議書及民法第214 條等，請求乙○
    ○給付114,390 元及自民事變更訴之聲明暨準備(一)狀繕本送
    達翌日即96年4月3日起至清償日止，按週年利率百分之五計
    算之法定遲延利息，為有理由，逾此部分，則不應准許。原
    審就上開應准許部分，判命乙○○給付，經核並無違誤。兩
    造各就其敗訴部分上訴，指摘原判決不當，求予廢棄改判，
    為無理由，應駁回其上訴。
八、本件事證已明，兩造其餘攻擊、防禦方法經審酌後，均認與
    判決結果不生影響，自無逐一論述之必要，附此敘明。
九、據上論結，本件兩造之上訴，均為無理由，爰判決如主文。
中    華    民    國    98    年    12    月    22    日
                    民事第十七庭
                          審判長法  官  藍文祥
                                法  官  吳燁山
                                法  官  陳麗芬
正本係照原本作成。
不得上訴。
中    華    民    國    98    年    12    月    22    日
                                書記官  張永中

司法院資訊處製作；財團法人民間司法改革基金會備份。
